臺灣高等法院民事裁定
111年度非抗字第13號
再 抗告 人  余秀紡    
代  理  人  許政璿律師
上列抗告人因與相對人姚武志間票款執行聲請事件，對於中華民
國110年12月28日臺灣士林地方法院所為裁定（110年度抗字第28
0號）提起再抗告，本院裁定如下： 
    主  文
再抗告駁回。
再抗告費用由再抗告人負擔。
    理  由
按對於非訟事件抗告法院之裁定，以抗告無理由而駁回，或以
  抗告有理由而廢棄或變更之裁定再為抗告者，僅得以其適用法
  規顯有錯誤為理由，此觀非訟事件法第45條第3項規定自明。
  所謂適用法規顯有錯誤，係指原裁定就其取捨證據所確定之事
  實適用法規顯有錯誤而言，並不包括裁判理由矛盾、理由不備
  、取捨證據失當、調查證據欠周、漏未斟酌證據、認定事實錯
  誤及在學說上諸說併存致發生法律上見解歧異等情形在內。
查相對人主張其執有再抗告人所簽發如附表所示，並免除作成
  拒絕證書之本票1紙（下稱系爭本票），於民國106年10月21日
  提示未獲付款，向原法院聲請裁定准予強制執行，經原法院司
  法事務官以110年度司票字第9556號裁定（下稱第9556號裁定
　）准許。再抗告人以相對人非伊友人，亦無聯繫，其不可能向
  伊提示系爭本票行使追索權，且未證明其已依票據法第89條第
  2項規定提出拒絕事由之通知等情為由，對第9556號裁定提起
  抗告。原裁定駁回再抗告人之抗告，再抗告人猶有未服，對之
  再為抗告，其再抗告意旨略以：執票人行使票據權利之請求權
  時效應自發票日起算，計至110年間相對人向原法院聲請准予
  強制執行時，應已罹於時效，原裁定未曉諭伊就此加以敘明或
  補充，逕認伊應就否認相對人有提示本票乙節負舉證責任，並
  因此駁回伊所為抗告，乃有消極不適用非訟事件法第32條第3
  項規定之情事，而適用法規顯有錯誤云云。
惟按本票載明免除作成拒絕證書，執票人聲請裁定准予強制執
  行時，毋庸提出已為付款提示之證據，如發票人主張執票人未
  為提示，應由其負舉證之責，此觀票據法第124條準用同法第9
  5條但書規定即明。是原裁定以相對人於聲請時已主張其於106
  年10月21日提示未獲付款，且系爭本票載明免除作成拒絕證書
  ，其聲請裁定准予強制執行，尚無另提出拒絕事由通知證明之
  必要，且再抗告人就其否認相對人曾提示系爭本票乙節，未能
  舉證加以證明為由，駁回再抗告人之抗告，依前說明，於法並
  無不合。又本票執票人依票據法第123條規定向本票發票人行
  使追索權，聲請法院裁定准予強制執行，係屬非訟事件，對於
  此項聲請所為裁定，僅依非訟事件程序，就本票形式上之要件
  是否具備予以審查為已足。而非訟事件法第32條第3項規定之
  立法目的，乃為儘速妥當處理關係人之爭議，避免發生突襲性
  裁判，故認法院應善盡闡明義務，於關係人之聲明、事實上及
  法律上陳述有不明瞭或不完足情形，得曉諭其敘明或補充之。
  本件再抗告人於抗告時並未抗辯系爭本票追索權行使已罹於時
  效，難認從本票外觀即足以認定有此事實存在，且相對人亦無
  爭執之情事，原法院自無依前揭非訟事件法規定，曉諭其就此
  加以敘明或補充之必要。從而原裁定駁回再抗告人之抗告，核
  無適用法規顯有錯誤之情形，再抗告人指摘原裁定不當，聲明
  廢棄，為無理由，應予駁回。
據上論結，本件再抗告為無理由，爰裁定如主文。
中　　華　　民　　國　　111 　年　　2 　　月　　16　　日
                  民事第七庭    
                      審判長法  官  李昆霖
                            法  官  譚德周
                            法  官  林翠華
附表：　　　　　　　　　　　　　　　　　　　　　　　　　
編號 發票人 發票日 金額 （新臺幣） 到期日 指定受款人 票號 1 余秀紡 106年10月20日 3,000萬元 空白（視為 見票即付） 姚武志 TH0000000 
正本係照原本作成。
不得抗告。
中　　華　　民　　國　　111 　年　　2 　　月　　17　　日
 　　　　　　　　　　　　   書記官  黃文儀